臺灣臺南地方法院刑事判決
110年度交易字第219號
公  訴  人  臺灣臺南地方檢察署檢察官
被      告  曾明義


選任辯護人  裘佩恩律師
            蘇泓達律師
            莊佳蓉律師
上列被告因過失傷害案件，經檢察官提起公訴（110年度偵字第
3604號），本院判決如下：
    主  文
曾明義無罪。
    理  由
一、公訴意旨略以：被告曾明義於民國（下同）109年5月10日13
    時30分許，駕駛車牌號碼0000-00號自用小客車，沿臺南市
    永康區永安路由西往東方向行駛，迨駛至臺南市永康區永安
    路與仁愛街口時，本應注意車前狀況，保持安全距離，以避
    免發生危險，而依當時天候晴，日間自然光線、柏油路面乾
    燥無缺陷、道路無障礙物、視距良好等情，並無任何不能注
    意之情形，竟疏未注意於此，適有告訴人吳宗霖駕駛車牌號
    碼0000-00號自用小客車，沿對向行駛至上開路口，亦疏未
    依號誌指示行駛，紅燈迴轉後，驟然減速並於兩車道間暫停
    ，而遭被告所駕駛之自用小客車從後追撞，告訴人因而受有
    右側胸部挫傷合併右側第七肋骨閉鎖性骨折等傷害；因認被
    告涉犯刑法第284條前段之過失傷害罪嫌云云。
二、按犯罪事實應依證據認定之，無證據不得認定犯罪事實；不
    能證明被告犯罪者，應諭知無罪之判決；刑事訴訟法第154
    條第2項、第301條第1項分別定有明文。次按認定不利於被
    告之事實，須依積極證據，茍積極證據不足為不利於被告事
    實之認定時，即應為有利於被告之認定，更不必有何有利之
    證據。而認定犯罪事實所憑之證據，雖不以直接證據為限，
    間接證據亦包括在內，然無論直接或間接證據，其為訴訟上
    之證明，須於通常一般之人均不致有所懷疑，而得確信其為
    真實之程度者，始得據之為有罪之認定，倘其證明尚未達到
    此一程度，而有合理之懷疑存在，致使無從為有罪之確信時
    ，即應為無罪之判決（最高法院76年台上字第4986號判決先
    例意旨參照）。再按檢察官就被告犯罪事實，應負舉證責任
    ，並指出證明之方法，刑事訴訟法第161條第1項定有明文。
    故檢察官對於起訴之犯罪事實，應負提出證據及說服之實質
    舉證責任。倘其所提出之證據，不足為被告有罪之積極證明
    ，或其指出證明之方法，無從說服法院以形成被告有罪之心
    證，基於無罪推定之原則，自應為被告無罪判決之諭知（最
    高法院92年台上字第128號判決先例意旨參照）。
三、復按我國刑事訴訟法基於證據裁判主義及證據能力之規定，
    得以作為認定犯罪事實之依據，以有證據能力之證據為限，
    故被告以外之人於審判外之言詞或書面陳述，苟非法律有特
    別規定之情形，不得以之直接作為認定犯罪事實與否之證據
    ，然彈劾證據非用於認定犯罪事實之基礎，不受傳聞法則之
    拘束（最高法院100年台上字第1965號判決意旨參照）；又
    傳聞排除法則中所謂被告以外之人於審判外之陳述無證據能
    力，係針對證據目的在於證明犯罪事實爭點之證據資格而言
    ；若證據之目的僅係作為「彈劾證據憑信性或證明力」之用
    ，旨在減損待證事實之成立者，其目的並非直接作為證明犯
    罪事實成立存否之證據，則無傳聞排除法則之適用，此即英
    美法概念所稱「彈劾證據」。基於刑事訴訟發現真實及公平
    正義之功能，在解釋上於我國刑事訴訟上亦應有其適用（同
    院100年台上字第1401號判決意旨參照）。本判決係認被告
    犯罪不能證明，而應為無罪之諭知（詳後述），所援引之證
    據並非作為認定其犯罪事實之證據，係屬彈劾證據性質，自
    不以具有證據能力之證據為限，合先敘明。　　
四、公訴意旨認被告涉犯過失傷害罪嫌，無非係以：⑴被告自白
    二車有發生碰撞之事實；⑵告訴人之指述；⑶道路交通事故現
    場圖、現場照片18張、行車紀錄器錄影擷取畫面4張、行車
    紀錄器錄影檔案光碟1片；⑷臺南市車輛行車事故鑑定委員會
    109年11月17日南市交鑑字第1091404616號函暨南鑑0000000
    案鑑定意見書、臺南市政府110年1月22日府交智安字第1100
    141889號函暨南覆0000000案覆議意見書各1份；⑸奇美醫療
    財團法人奇美醫院診斷證明書、王煥庭中醫診所診斷證明書
    各1紙等為其論據。
五、訊據被告對於其所駕駛之車牌號碼0000-00號自用小客車（
    下稱A車）曾於前揭時、地，自後撞擊告訴人所駕駛車牌號
    碼0000-00號自用小客車（下稱B車），及案發後告訴人至奇
    美醫療財團法人奇美醫院（下稱奇美醫院）就診，經該醫院
    開立受有右側胸部挫傷合併右側第七肋骨閉鎖性骨折等傷害
    之診斷證明書等情固不爭執，惟否認其有過失傷害之犯行，
    並辯稱：係告訴人違規迴轉後，故意將車輛停在道路中央，
    其避煞不及才自後撞擊，且告訴人未因本件車禍事故受有傷
    害等語。經查：
(一)被告於109年5月10日13時30分許，駕駛A車沿臺南市永康區
    永安路由西往東方向行駛，迨駛至臺南市永康區永安路與仁
    愛街口時，因原對向駛至之告訴人所駕駛之B車，於上開交
    岔路口紅燈迴轉後，驟然減速並於車道間暫停，而遭被告所
    駕駛之A車自後撞擊等情，為被告所是認（本院卷第263至26
    4頁），核與告訴人指述情節大致相符（警卷第15至17頁、
    第66頁、偵一卷第47至48頁）大致相符，並有臺南市政府警
    察局永康分局道路交通事故現場圖（警卷第22-1頁）、案發
    現場及車損照片18張（警卷第33至49頁）、行車紀錄器畫面
    翻拍照片4張（警卷第51至53頁）、本院勘驗筆錄及行車紀
    錄器畫面截圖（本院卷第255至263頁、第267至276頁）等在
    卷可稽，被告所駕駛之車輛與告訴人所駕駛之車輛確有發生
    碰撞之事實固堪認定。
(二)告訴人於案發後當日即109年5月10日19時11分許至奇美醫院
    急診治療，嗣經109年5月22日、同年6月22日門診治療後，
    經該醫院醫師於109年6月22日開立其受有「右側胸部挫傷合
    併右側第七肋骨閉鎖性骨折」傷害之診斷證明書，亦有診斷
    證明書1份附卷可參（警卷第70頁），此部分亦堪信為真實
    。
(三)按汽車行駛時，駕駛人應注意車前狀況，並隨時採取必要之
    安全措施，道路交通安全規則第94條第3項定有明文，被告
    駕車自應知悉及注意上揭法規之規定。而本件事故發生當時
    天候晴、視距良好、路面無缺陷、無障礙物，有本院勘驗筆
    錄及行車紀錄器畫面截圖（本院卷第80至81頁、第255至263
    頁、第267至276頁）等附卷可參，依當時情形，被告並無任
    何不能注意之情事，卻疏未注意，見告訴人紅燈迴轉時，僅
    按喇叭示警，仍貿然前行，致因避煞不及，自後撞擊告訴人
    所駕駛之車輛，被告就本件車禍之發生確有過失甚明。且本
    件事故經臺南市車輛行車事故鑑定委員會鑑定結果，亦認：
    被告駕駛自小客車，未注意車前狀況，同為肇事原因；再送
    臺南市車輛行車事故鑑定覆議委員會覆議，亦認為：被告駕
    駛自小客車，未注意車前狀況，為肇事次因等情，有臺南市
    車輛行車事故鑑定委員會109年11月17日南市交鑑字第10914
    04616號函暨南鑑0000000案鑑定意見書（偵一卷第39至42頁
    ）、臺南市政府110年1月22日府交智安字第1100141889號函
    暨南覆0000000案覆議意見書（偵一卷第65至68頁）各1份附
    卷可參，堪認被告對本件車禍之發生確有過失。又按過失傷
    害罪規範之目的，在處罰行為人因個人之過失而致他人受有
    傷害之行為，祇以行為人之有過失為致傷害之一原因為已足
    ，有司法院字第631 號解釋意旨可供參照，而告訴人對於本
    件車禍之發生，雖亦有未依號誌指示行駛，紅燈迴轉，於車
    道中暫停之舉，業經上開鑑定報告認定在案，惟仍不能解免
    被告有過失行為之認定，併此敘明。
(四)然刑法上之過失，其過失行為與結果間，在客觀上有相當因
    果關係始得成立。所謂相當因果關係，依最高法院76年度台
    上字第192號判決先例意旨，實務係採客觀相當因果關係說
    。所謂客觀相當因果關係，係指行為人之行為與結果間，在
    具備「若無該行為，則無該結果」之條件關係前提下，以行
    為當時客觀存在之一切事實（或稱條件），以及行為後所發
    生且依一般經驗法則客觀上「能預見」之事實，為客觀之事
    後審查，依社會日常生活經驗，認為有行為人之行為通常皆
    足以發生該結果，即具有相當性，行為人應對該結果負責，
    否則，尚難認有相當因果關係。是本件次應審究者為：告訴
    人受有「右側胸部挫傷合併右側第七肋骨閉鎖性骨折」之傷
    害與被告之駕駛行為間有無相當因果關係？
  ⒈告訴人案發後當日即109年5月10日19時11分許至奇美醫院急
    診治療，嗣經二次門診治療後，該醫院醫師於109年6月22日
    開立其受有「右側胸部挫傷合併右側第七肋骨閉鎖性骨折」
    傷害之診斷證明書1份（下稱系爭診斷證明書），業如前述
    ；且告訴人亦曾於案發後至王煥庭中醫診所就醫，經王煥庭
    中醫診所醫師診斷：告訴人因「右側前胸壁挫傷」、「右胸
    7-8肋部挫傷疼痛」等傷害，自109年5月17日起至109年6月9
    日止，至該診所就診9次，有該診所109年6月9日診斷證明書
    1份附卷可參（警卷第71頁），惟：
　①告訴人案發前1月餘即109年4月5日騎腳踏車自摔受傷，嗣有
    多次就診紀錄，有其108年12月10日至109年8月10日之健保
    就醫紀錄1份附卷可參（本院卷第75至76頁），其中台灣基
    督長老教會新樓醫療財團法人台南新樓醫院（下稱新樓醫院
    ）109年4月13日開立之診斷證明書載稱：「1.胸壁挫傷2.右
    側肋骨多發性骨折(第四至第六肋骨)3.右側氣血胸4.頭部挫
    傷5.顏面挫傷6.四肢多處挫傷」等語，有該醫院110年7月30
    日新樓歷字第1104108號函檢附診斷證明書1份附卷可參（本
    院卷第244頁），顯見告訴人在案發前已有胸壁挫傷及肋骨
    骨折之情。
　②又上開王煥庭中醫診所109年6月9日診斷證明書雖載稱：告訴
    人受有「右胸7-8肋部挫傷疼痛」等傷害，業如前述，然上
    開診斷係依告訴人自述，及該診所醫師憑藉手部觸摸壓按患
    部，觀察告訴人反應所得，該診所並無影像檢查設備，亦有
    王煥庭中醫診所110年11月29日函1份附卷可參（本院卷第35
    5頁）；又案發前1日即109年5月9日告訴人尚至該診所就診
    ，看診醫師在病歷資料中記載：「右側上臂挫傷之後遺症、
    右側前胸壁挫傷之後遺症、自摔車、右胸肋及右上臂挫傷已
    一月，曾住院，出院多日仍痛，右手上舉肩關節前側卡住感
    。」等語（本院卷第151頁），故尚難以王煥庭中醫診所109
    年6月9日診斷證明書之記載，即認告訴人因本件車禍受有右
    側第七肋骨閉鎖性骨折之傷害。
　⒉其次，本院將告訴人上開案發前即109年4月間新樓醫院就診
    時所拍攝之醫學檢查影像資料函送奇美醫院詢問：可否判斷
    告訴人是否因本件車禍受有系爭診斷書所記載「右側胸部挫
    傷合併右側第七肋骨閉鎖性骨折」之傷害？奇美醫院函覆稱
    ：「患者於109年05月10日至急診就診，主訴下午車禍後右
    胸痛。當時予以安排胸部X光排除立即的氣血胸。創傷超音
    波排除即時氣血胸或内臟出血，但無法用於判斷單一肋骨骨
    折為新舊傷否。109年05月10日就診時，於檢查完畢後予以
    胸部挫傷衛教…(略)。109年05月10日就診時胸部X光：右側
    第4、5、7肋骨内側增厚現象，疑似骨折後修復期之骨痂。
    因無立即氣血胸及明顯錯位，所以當下放射科醫師亦沒直接
    打骨折之診斷。參考4/6胸部X光與5/10胸部X光，無法如此
    判定兩者是否不同，骨折不一定每張X光都會呈現。」，有
    奇美醫院111年1月3日(111)奇醫字第0001號函檢附病患吳宗
    霖之病情摘要1份附卷可參（本院卷第393至395頁），既然
    奇美醫院醫師在審視告訴人案發前、後所拍攝之胸部X片資
    料後，無法斷定系爭診斷證明書所載告訴人受有「右側胸部
    挫傷合併右側第七肋骨閉鎖性骨折」之傷害，與其109年4月
    間所受之傷害，二者係不同傷害，則告訴人受有「右側胸部
    挫傷合併右側第七肋骨閉鎖性骨折」之傷害，亦可能係案發
    前所造成，被告質疑告訴人所受「右側胸部挫傷合併右側第
    七肋骨閉鎖性骨折」之傷害，非本件車禍所造成，並非無據
    。
　⒊再者，本件車禍發生後，員警旋即抵達現場處理，告訴人斯
    時站立、一再向員警說明案發經過，毫無病態，且無一詞提
    及其因本件車禍胸部受到撞擊，有本院勘驗筆錄及行車紀錄
    器畫面截圖（本院卷第261至263頁、第273至276頁）附卷可
    參；又員警抵達現場時，詢問在場之被告、告訴人，有無受
    傷之情，雙方均答稱無受傷，亦有臺南市政府警察局永康分
    局110年5月6日南市警永偵字第1100238362號函檢附員警職
    務報告1份附卷可參（本院卷第77至79頁），故告訴人雖於
    案發當日即至奇美醫院就診，事後並經該醫院開立系爭診斷
    證明書載稱其受有「右側胸部挫傷合併右側第七肋骨閉鎖性
    骨折」之傷害，亦難遽認該傷害係因本件車禍所造成。
  ⒋因此，被告雖有未注意車前狀況，自後撞擊告訴人所駕駛之
    車輛，導致本件車禍之發生，然告訴人所受「右側胸部挫傷
    合併右側第七肋骨閉鎖性骨折」之傷害，依卷存資料，並無
    法證明係因本件車禍所造成，自難認被告本件過失駕駛行為
    與告訴人所受前開傷害，二者間有相當因果關係存在。
六、綜上所述，本件既無積極證據足認被告之過失行為與告訴人
    所受「右側胸部挫傷合併右側第七肋骨閉鎖性骨折」之傷害
    ，有何相當因果關係。在無其他積極證據可認被告確有過失
    致告訴人受傷之犯行，基於「罪疑利益歸於被告」之原則，
    自應為被告有利之認定，自難令被告負過失傷害罪責。是公
    訴人所舉事證及本院依職權調查之結果，均不足超越合理之
    懷疑而形成對被告有罪之確信，被告犯罪即不能證明。從而
    ，揆諸前揭法條及判決見解，自應為被告無罪判決之諭知。
據上論斷，應依刑事訴訟法第301條第1項前段，判決如主文。
本案經檢察官高振瑋提起公訴、檢察官紀芊宇到庭執行職務。
中　　華　　民　　國　　111 　年　　3 　　月　　10　　日
                        刑事第十一庭  法　官　陳淑勤
以上正本證明與原本無異。
如不服本判決，應於收受判決正本送達之日起20日內向本庭提出
上訴狀，上訴於本院第二審合議庭（須附繕本）。　　　　　　
                                      書記官  盧昱蓁
中　　華　　民　　國　　111 　年　　3 　　月　　10　　日
卷目：
⒈【警卷】：臺南市政府警察局永康分局南市警永偵字第1090373
994號刑案偵查卷宗。
⒉【偵一卷】：臺灣臺南地方檢察署109年度他字第3648號偵查卷
宗。
⒊【偵二卷】：臺灣臺南地方檢察署110年度偵字第3604號偵查卷
宗。
⒋【本院卷】：臺灣臺南地方法院110年度交易字第219號交通事
件卷宗。